臺灣臺南地方法院臺南簡易庭民事判決
111年度南小字第1122號
原      告  金禾千  
被      告  吳信模  
上列當事人間請求侵權行為損害賠償事件，本院於民國111年10
月5日言詞辯論終結，判決如下：
    主      文
原告之訴駁回。
訴訟費用由原告負擔。
    事實及理由
壹、程序方面：
　　被告經合法通知，無正當理由未於言詞辯論期日到場，核無
    民事訴訟法第386條所列各款情形，爰依原告之聲請，由其
    一造辯論而為判決。
貳、實體方面：
一、原告主張：兩造於民國107年6月21日結識後，原先關係友好
    ，嗣因原告發現被告具同性戀傾向而疏遠被告，被告竟由愛
    生恨，於如附表所示之時間，在不特定人得以共見共聞之社
    群網站臉書（Facebook）網頁，以其申請之帳號「吳青洋」
    ，發布如附表所示之貼文（下稱系爭貼文），對原告抹黑造
    謠及公然侮辱，不法侵害原告之名譽權及人格權而情節重大
    ，使原告精神上受有痛苦，為此依侵權行為之法律關係，請
    求被告賠償精神慰撫金新臺幣（下同）10萬元等語。並聲明
    ：被告應給付原告10萬元，及自起訴狀繕本送達翌日起至清
    償日止，按週年利率百分之5計算之利息。
二、被告雖未於言詞辯論期日到場，惟提出書狀答辯略以：原告
    自108年起即故意拆分被告在網路上之貼文，以大量刑事告
    訴及民事小額訴訟，濫訴騷擾被告，使被告疲於奔命，甚至
    誣陷被告為同性戀、恐怖情人，所幸迄今均未曾有檢察署或
    法院認定被告有所述不實之情形。原告過往頻以不作為詐欺
    手法誤導他人，使人誤信其為戰鬥機飛官、好萊塢電影航拍
    大師，被告所為貼文僅係為戳破原告謊言，難謂有不法侵害
    原告權利。且依原告從事之工作性質，須經常面向公眾招攬
    學員、粉絲，本應接受較嚴格之檢驗與監督，其名譽之保障
    強度亦較一般人為低，是原告請求被告負侵權行為損害賠償
    責任，顯無理由等語，資為抗辯。並聲明：原告之訴駁回。
三、得心證之理由：
　㈠按因故意或過失，不法侵害他人之權利者，負損害賠償責任
    ；不法侵害他人之身體、健康、名譽、自由、信用、隱私、
    貞操，或不法侵害其他人格法益而情節重大者，被害人雖非
    財產上之損害，亦得請求賠償相當之金額。其名譽被侵害者
    ，並得請求回復名譽之適當處分，民法第184條第1項前段及
    第195條第1項分別定有明文。次按言論自由為人民之基本權
    利，有促進民主政治發展、實現多元社會價值之功能，言論
    中之事實陳述與意見表達性質有異，蓋事實陳述涉及真實與
    否，具有可證明性。行為人就公眾人物關於公眾事務領域事
    項為事實陳述之言論發表時，如能證明為真實，或主要事實
    相符，不必責其陳述與真實分毫不差，或雖不能證明言論內
    容為真實，但依其所提證據資料，足認其有相當理由確信為
    真實者，即難謂係不法侵害他人之權利，而令負侵權行為損
    害賠償責任；屬意見表達者，如係善意發表，對於可受公評
    之事，而為適當之評論者，不問事實之真偽，均難謂係不法
    侵害他人之權利，而令負侵權行為損害賠償責任。攸關阻卻
    違法性之合理查證義務，應依個別事實所涉之「侵害之程度
    」、「與公共利益之關係」、「資料來源之可信度」、「報
    導事項之時效性」及「查證時間、費用成本」等因素，分別
    定其合理查證義務之高低，俾調和言論自由之落實與個人名
    譽、隱私之保護（最高法院109年度台上字第2259號、110年
    度台上字第3003號、109年度台上字第2870號、109年度台上
    字第1675號判決意旨參照）。準此，倘行為人於發表言論時
    ，有相當理由確信該言論中關於事實陳述部分為真實，而意
    見表達之評論部分又係對於可受公評之事，以未使用偏激不
    堪之言論而為意見表達，可認係善意發表適當評論者，行為
    人不負侵權行為之損害賠償責任。
　㈡經查，原告主張被告於如附表所示之時間，在不特定人得以
    共聞共見之社群網站臉書（Facebook）網頁，以其申請之帳
    號「吳青洋」，發布系爭貼文等情，業據提出被告臉書頁面
    截圖為憑（調字卷第57至65頁），被告亦不爭執其有張貼系
    爭貼文，是原告此部分主張，堪信為真實。而細繹系爭貼文
    之內容，乃夾論夾述，包含事實敘述與意見表達之評論，其
    中指謫原告誤導他人其係戰鬥機飛官、好萊塢電影航拍大師
    ，及剽竊他人拍攝電影成果、洩漏保密電影資訊等部分，應
    屬事實陳述；其餘部分之言論，則為意見表達之評論，以下
    就系爭貼文之事實陳述及意見表達之評論，是否成立侵權行
    為之損害賠償責任，分段析論之。
　㈢系爭貼文所為事實陳述部分：
　　⒈觀諸被告與臉書名稱「Tyler Chiang」者談論原告之對話
      紀錄載有「（Tyler Chiang）跟他說以前開戰鬥機的，真
      的會有點尊敬他。（被告）當時你怎麼知道他是戰鬥機飛
      官？（Tyler Chiang）他工作現場不是都會自介」；被告
      與臉書名稱「鄭曉平」者談論原告之對話紀錄記載「（被
      告）他是戰鬥機駕駛員吧？（鄭曉平）聽說是，沒看過照
      片」；被告與臉書名稱「許榮祥」者談論原告之對話紀錄
      載有「（許榮祥）他曾貼過環太平洋2的拍攝現場，那是
      偷我們劇組裡曾經在環2現場擔任醫生的人的圖片。但是
      他發文變成是他受邀去參與拍攝，還說保密很緊，他的名
      字被歸類到某團隊所以找不到。最近幾個月還自稱為好萊
      塢電影航拍師。（被告）他確實是這樣跟我說。（許榮祥
      ）他飛官的身分要證實應該也不難，但如果連張照片或什
      麼證都沒有，豈不是詭異？他只給我看過飛行員體檢報告
      ，但那不代表什麼」；被告與臉書名稱「鐵漢榮祥」者談
      論原告之對話紀錄記載「（鐵漢榮祥）我對他的評價很低
      ，當初他私自去找電影製片人談拍攝，說起他拍攝很多的
      作品（其實都是我拍的），後來他拍的爛就算了，還把影
      片po到自己的粉絲專頁，我立刻跟他切割關係」等語明確
      ，此有臉書對話紀錄截圖4份在卷可佐（本院卷第112至11
      4頁）。
　　⒉復參以臉書名稱「鐵漢榮祥」者發表之臉書貼文：「台灣
      航拍圈近日不平靜……不平靜的開端人物，過去是我15年以
      上的朋友，也曾於2017年底短暫兼任過我的助理工作，工
      作期間負責設備整理維護，在航拍的工作上曾擔任過一次
      廣告拍攝的飛手工作，僅此而已。隨著2018年初，因為彼
      此生涯規劃理念不合終止合作關係後，該金姓助理與我不
      再有任何業務上、名義上的關係」；臉書名稱「謝輝」者
      發表之臉書貼文：「電影《星球戰記》的航拍師是我，而不
      是你甲○○，電影航拍的鏡頭導演全部讓我自行設計拍攝，
      車輛中穿過的鏡頭也是我拍的，並非導演要求拍的，而非
      你甲○○！你不斷洩漏影片內容，陷害青洋」、「他把我電
      影《星球戰記》中的航拍鏡頭發表臉書發群裡炫耀是自己拍
      的，這事製片公司知道了把我一頓罵」等內容（本院卷第
      112、122頁），並有謝輝與「星球戰記之反抗攝製組」之
      航拍勞務服務協議、「代號反抗」劇組工作人員通訊錄及
      拍攝計畫等件在卷可參（本院卷第127至132、135至136頁
      ）。
　　⒊另核訴外人李梅青於108年8月28日出具之書面證言，其上
      載有：「甲○○於2017年7月底跟隨電影航拍師鐵漢進入電
      影《真•三國無雙》劇組，當時他只是去觀摩。他以“台灣空
      軍F16戰鬥機飛行員，退役一年”介紹自己。……他在跟我交
      往期間，偷竊我ＱＱ相冊裡在好萊塢電影《環太平洋2》劇組
      的生活環境照片，挑出沒有我在內的照片在臉書公開炫耀
      。我發現後質問他，他馬上說是為了宣傳自己的經歷，為
      自己增加在航拍界的聲望。我當時質問他為什麼不經過我
      同意？他馬上就答應刪除臉書。後來我才知道，他在台灣
      還一直宣傳自己是“好萊塢電影航拍大師”。我要求刪除臉
      書是為了電影保密條約。而我一直被蒙在鼓裡，選擇原諒
      了他，把他的簡歷投給大陸我認識的製片人製片經理，為
      他謀取電影航拍的機會。2018年8月我介紹他來大陸，到
      電影《星球戰記》劇組來跟航拍師謝輝認識。他不但把謝輝
      傳給他“練習飛行的視頻”遮住謝輝人像在他個人臉書公開
      ，謊稱自己在練習。有人留言問他為什麼要遮住？他回覆
      說“怕穿幫”！很多人給他留言點讚，他都不做解釋。直到
      不久後，謝輝發給我那個練習視頻，我才知道甲○○發臉書
      遮住一半畫面的那個視頻，是謝輝的。他回台灣後還把《
      星球戰記》的航拍影片洩漏公開給臉書說是他去大陸拍電
      影去了。由於他撒謊成性，我於2018年11月初提出分手，
      他已經被我看穿，他再也不能繼續偽裝下去了。我們就結
      束了一年多的交往  致此  以上描述屬實，本人陳訴如有
      不實  願意擔負法律責任」（本院卷第149頁至第150頁）
      ；訴外人謝輝於108年9月2日出具之書面證言，其上記載
      ：「⒈2018年9月初，當時我和李醫生都在電影《星球戰記》
      劇組工作，經李醫生介绍，甲○○自費從台灣來大陸劇組觀
      摩與我認識！⒉他來的目的主要是要我接納他一起搞電影
      航拍，但我並不熟悉他的技術水平如何，所以他一到劇組
      ，我就讓他試拍了一組鏡頭。因怕他不能勝任，我自己也
      有錄製。當一組鏡頭拍完後，我傻眼了！他根本沒領會導
      演要求，鏡頭畫面沒有美感，而且還偏離拍攝目標！當時
      李醫生也很失望，對我說這人能用就用，不能用別因為是
      她介紹的人就勉強留下，這個行業馬虎不得！我當時覺得
      一次測試不能下定論，也考慮李醫生的面子，想再給他次
      機會。畢竟真正的電影航拍人才缺乏，據他自己介紹他又
      是台灣F16戰鬥機飛行員，台灣軍隊與美國對接採購導彈
      簽署官員，玩航拍多年。他這麼多光環，我又缺人手，就
      想再試試他！⒊沒想到，他把我給他的我自己訓練的視頻
      用遮蓋掉我本人技術處理後，發臉書說他自己在練習飛行
      。很多人因此對他讚譽有加。他還告訴我別上臉書，沒什
      麼意思！還讓我把吳青洋等人的臉書拉入黑名單，目的就
      是不想讓我知道他在台灣的事，還是後來李醫生告訴我，
      我才知道他不讓我上臉書原來是因為這些原因！⒋後來，
      他又沒經過我同意，擅自把電影《星球戰記》航拍鏡頭發臉
      書群組炫耀自己是這部電影的航拍師。因此我被制片公司
      責罵！這直接導致了我的名譽受損，别人直接把我微信拉
      黑，隨時可能起訴我，新戲的合作也被取消了。跟他談，
      他居然拼命推託自己的責任，不認為自己有錯，還說吳青
      洋害他。⒌2018年11月，他專程來大陸要跟我洽談合作拍
      片事宜。當時李醫生請我不要再理會他，說這個人人品極
      差。我因為父親車禍時，有求於他，所以不好意思拒絕。
      他來大陸重慶《夜雨霧》劇組找我，殺青後我帶他去桂林，
      吃住行都是我消費，他一毛不拔（買了一次坐竹筏的票)
      。他回台灣後李醫生又再次申明因甲○○人品問題在台灣欺
      詐被吳青洋先生揭發。我才上臉書知道了全部事實真相，
      至此再無合作意念。可是他還不停的給我發視頻、語音、
      文字，各種撒謊。明明在台灣被解職校長職位閒置在家，
      還跟我吹噓自己在船上拍電影等等各種不攻自破的謊言。
      我不再理會他，但沒有刪除微信好友關係！至此！以上描
      述屬實，本人陳述如有不實，願意擔負法律責任！」等內
      容（本院卷第124頁至第125頁）。
　　⒋依被告提出之上開證據資料可知，被告於發表系爭貼文時
      ，就其中關於事實陳述即指摘原告對外以戰鬥機飛官、好
      萊塢電影航拍大師自居、原告曾洩露應予保密之電影資料
      以及未經同意使用他人影像作品等事實，已向多位曾與原
      告熟識、共同工作之人進行查證，並非毫無根據之無的放
      矢，而有相當理由確信其為真實，揆諸前揭法文意旨，即
      難謂係不法侵害他人之權利，而令負侵權行為損害賠償責
      任。
　㈣系爭貼文所為意見表達之評論部分：
　　被告所為意見評論部分，雖屬對於原告為負面評價之敘述，
    惟衡諸原告自陳擔任空拍師為業，參與多次講座擔任主講人
    ，又在成員高達上萬人之臉書社團持續向他人推廣、招攬其
    開設之空拍課程，更邀請有興趣者進一步加入其所成立之LI
    NE群組，此有原告提出之臉書頁面截圖在卷可查（調字卷第
    90至147頁），應認原告為空拍界中擁有相當名氣之人，或
    至少是積極累積個人聲望，以期謀取相當經濟利益者，則原
    告之學歷、經歷及人品如何，自屬可受公評之事；參以被告
    乃因認為原告未曾擔任我國空軍之飛行官，卻對外以此身分
    自居，復因被告陳稱其為假飛官、洩露應予保密之電影資料
    以及未經同意使用他人影像作品而對被告提出訴訟，因而以
    系爭貼文形容原告或原告之行為，而為意見表達之評論；復
    酌以兩造認識以後，交際往來至衍生糾紛訴訟之相關過程，
    經本院衡量後認尚難謂係偏激不堪之言論。被告本於客觀事
    證及其與原告相處之個人親身經歷，主觀上認定原告自稱為
    戰鬥機飛官、電影航拍大師，並在臉書上放他人影片成果乙
    事，有與事實不符或隱瞞之情形，而於自己臉書上發表系爭
    貼文時，有相當理由確信其言論為真實，參諸前揭說明，無
    論被告所言與事實是否相符，均不能令其負侵權行為之損害
    賠償責任。則被告所為系爭貼文對於原告之批判評論，屬敘
    述被告主觀上感受，且非毫無根據之污衊謾罵，尚屬意見表
    達得容許之範圍，縱原告主觀上感覺其人格受到貶抑，亦不
    能認被告發表之系爭貼文，有何貶損原告之社會評價而不法
    侵害其名譽。
　㈤至原告主張：被告所提證物均為他人於訴訟外之陳述，核屬
    傳聞，法院未予傳喚其等到庭作證，不得作為證據；且被告
    首次以臉書貼文誹謗原告為108年3月29日，第二篇貼文則張
    貼於同年4月10日，被告所提上開證據日期均在前開貼文之
    後，可見被告係誹謗在先，偽造證據在後；其中被告明知原
    告與謝輝間侵占設備訴訟之大陸法院判決結果為原告勝訴，
    卻依然惡意誹謗原告剽竊謝輝作品及違反保密規定；原告可
    提出大量工作影片證明確有參與眾多影視航拍作品之拍攝；
    又原告前對被告提起多件類似情節之侵權行為損害賠償訴訟
    ，卻遭多位法官忽視原告所提事證，判決原告敗訴，原告業
    已對其等提起瀆職告訴云云；經查：
　　⒈本案訴訟標的金額為10萬元，屬民事訴訟法第436條之8第1
      項所定應行小額程序之事件。又按有下列各款情形之一者
      ，法院得不調查證據，而審酌一切情況，認定事實，為公
      平之裁判︰調查證據所需時間、費用與當事人之請求顯不
      相當者，民事訴訟法第436條之14第2款定有明文，考其立
      法意旨應是認小額程序事件標的價值不高，法院於審理上
      應側重迅速、經濟，不應同一般訴訟程序採取嚴格之證據
      調查程序，以免浪費珍貴的司法資源而有違整體社會公益
      。本院考量兩造已多次透過書狀各自提出相當之證據資料
      ，原告未提出明確證據證明本件判決所引用之證據資料有
      顯然偽造或變造之情事，倘若再予傳喚多位生活在大陸地
      區之證人到庭，可預見該種調查證據程序將耗費高額勞力
      、時間、費用，且導致本應迅速審結之事件延宕數年之久
      ，與原告請求金額僅10萬元相較，明顯不相當、嚴重失之
      衡平，是原告主張被告所提與他人之臉書對話內容、動態
      貼文、書面證言不得作為證據，尚無足採。
　　⒉復核以被告於本件訴訟所提相關事證，其對話、發表、書
      面簽署日期，均早於系爭貼文發表日期（即109年9月8日
      、同年月13日），應認被告於發表系爭貼文前，業已善盡
      查證義務；此外，原告復未提出證據證明本件被告所提出
      、經本院判決引用之「所有證據」，有遭被告偽造或變造
      之情事，業如前述，是其主張被告誹謗在先，偽造證據在
      後乙節，顯無可採。
　　⒊原告另主張其與謝輝間有訴訟紛爭，被告明知訴訟結果仍
      惡意誹謗其剽竊謝輝作品乙節，雖據提出廣東省佛山市南
      海區人民法院（2019）粵0605民初25099號民事判決為證
      （調字卷第152至159頁）；惟細譯該大陸法院判決所認定
      之事實為原告將一批攝影器材交付謝輝使用，謝輝後以原
      告曾經擅自外洩拍攝現場照片，造成其損失為由拒絕返還
      ，因該拒絕返還之理由未經謝輝舉證證明確實存在，故大
      陸法院判決謝輝無權扣留原告器材，應對原告負侵權責任
      。可知該大陸法院判決雖能證明謝輝與原告間確另有民事
      紛爭，然亦同時證實被告抗辯謝輝曾向其表示原告洩露劇
      組影像資料，違反保密約定乙情，確屬有據，非被告憑空
      捏造，是自不能以該判決存在為由，即認謝輝之說詞全無
      可採，更不能據此否定被告已為相當之查證後始發表系爭
      貼文之事實。
　　⒋末關於原告主張其確有參與眾多影視航拍作品之拍攝，及
      原告前對被告提起多件類似情節之民事訴訟，遭法院判決
      敗訴，原告業已對另案承辦法官提起瀆職告訴等節，雖據
      提出USB及臺南市政府警察局第四分局育平派出所受（處
      ）理案件證明單等件為憑（本院卷第251至254頁，USB附
      於限制閱覽卷）；然不論原告有無參與所述之影視空拍工
      作，本件審理重點在於系爭貼文所為事實陳述部分，被告
      是否已善盡合理查證義務，而有相當理由確信其所發布之
      內容為真實，不必責其陳述與真實分毫不差，此部分業經
      本院審認如上。至原告對另案法官提告瀆職部分，如原告
      不服另案判決，自應循上訴救濟程序或其他法律途徑以資
      主張權利，核與本件被告是否成立侵權行為損害賠償責任
      無涉，是原告此部分主張亦無足採，併予指明。
四、綜上所述，原告主張系爭貼文侵害其名譽權及人格權，依侵
    權行為之法律關係，請求被告賠償精神慰撫金10萬元及法定
    遲延利息，為無理由，應予駁回。
五、本件事證已臻明確，兩造其餘攻擊防禦方法及所提證據，核
    與判決結果不生影響，爰不逐一論述，併此敘明。
六、訴訟費用負擔之依據：民事訴訟法第78條。　
中　　華　　民　　國　　111 　年　　10　　月　　19　　日
                    臺南簡易庭  法  官  陳䊹伊
以上正本係照原本作成。
如不服本判決，應於送達後20日內，向本院提出上訴狀並表明上
訴理由，如於本判決宣示後送達前提起上訴者，應於判決送達後
20日內補提上訴理由書（須附繕本）。
對於小額程序之第一審判決之上訴，非以其違背法令之理由，不
得為之。且上訴狀內應記載表明（一）原判決所違背之法令及其
具體內容。（二）依訴訟資料可認為原判決有違背法令之具體事
實。
中　　華　　民　　國　　111 　年　　10　　月　　19　　日
                                書記官  王美韻
附表：原告主張被告侵權行為內容
編號 日期時間 被告臉書貼文內容 備註 1 109年9月8日 8時23分  ⒈扯謊騙朋友被掀還不願承認的無恥歪風不可長。 ⒉留意扯謊大師。 ⒊您稱呼的金老師，是一個扯謊慣犯，靠假身份和假資歷在攝影和航拍界橫空出世。 ⒋請您務必認清此人的失德敗行以免成為詐欺工具人。 ⒌甲○○剽竊電影內容謊稱電影航拍師欺騙學員…（標題）。 ⒍甲○○於2018年10月於台北世貿中心，未經授權公開他人作品，公開欺騙是自己拍攝的電影片段（0：00）。 ⒎空軍退役與翱翔天際有什麼關聯？又在誤導人自己是戰鬥機飛官（0：11）。 ⒏甲○○開始播放未經授權的電影內容（1：21）。 ⒐此片段不是甲○○拍攝，公開扯謊欺騙觀眾（1：25）。 ⒑謝輝已協同導演在大陸向甲○○提告侵權（2：07）。 ⒒甲○○在臉書公開未經授權影片招商，侵害原作意圖不當得利（2：26）。 ⒓甲○○在2018年9月初，從謝輝拍攝電影現場竊取影片…（3：13）。 ⒔甲○○啊！大家相信過你自稱的戰鬥機飛官…無恥敗行（3：23）。 調字卷第45至48、57至60頁。 2 109年9月13日4時41分 ⒈台南一個假裝飛官、好萊塢電影工作者的騙子。 ⒉他就教唆假黑道滅火。 ⒊利用司法手段恐嚇受害者噤聲。 ⒋目前否認他是飛官，並表示說謊是商業常態不屬於犯罪。 ⒌台灣真的是司法保護騙子的天堂，我們真的拿這種無恥的人沒輒…假裝電影他拍的。 ⒍甲○○剽竊電影內容謊稱電影航拍師欺騙學員…（標題）。 ⒎甲○○於2018年10月於台北世貿中心，未經授權公開他人作品，公開欺騙是自己拍攝的電影片段（0：00）。 ⒏空軍退役與翱翔天際有什麼關聯？又在誤導人自己是戰鬥機飛官（0：11）。 ⒐甲○○開始播放未經授權的電影內容（1：21）。 ⒑此片段不是甲○○拍攝，公開扯謊欺騙觀眾（1：25）。 ⒒謝輝已協同導演在大陸向甲○○提告侵權（2：07）。 ⒓甲○○在臉書公開未經授權影片招商，侵害原作意圖不當得利（2：26）。 ⒔甲○○在2018年9月初，從謝輝拍攝電影現場竊取影片…（3：13）。 ⒕甲○○啊！大家相信過你自稱的戰鬥機飛官…無恥敗行（3：23）。 ⒖金×千的戰鬥機飛官好萊塢航拍大師真面目（0：01）。 ⒗假冒正牌大師光環（0：09）。 ⒘惡劣行為讓朋友必須和他撇清關係（0：11）。 ⒙剽竊（0：16）。 ⒚自稱台灣航拍師原來是搞騙術（0：27）。 ⒛環太平洋2不是金大師拍的（0：35）。 是盜用來的（0：39）。 人品非常有問題（0：46）。 你應該對著被你詐騙的人道歉（1：29）。 調字卷第48至53、61至65頁。